臺灣士林地方法院民事判決　　　　　　　100年度訴字第181號
原　　　告　朱惠瑜
訴訟代理人　周廟台
被　　　告　林測彬
訴訟代理人　詹文凱律師
上列當事人間損害賠償事件，經本院刑事庭移送前來（99年度交
附民字第10號），本院於民國100 年5 月10日言詞辯論終結，判
決如下：
    主  文
被告應給付原告新臺幣壹拾陸萬玖仟壹佰零貳元及自民國九十九
年四月二十六日起至清償日止，按週年利率百分之五計算之利息
。
原告其餘之訴駁回。
訴訟費用由被告負擔百分之十八，餘由原告負擔。
本判決第一項得假執行。被告如為原告供擔保金新臺幣壹拾陸萬
玖仟壹佰零貳元後，得免為假執行。
原告其餘假執行之聲請駁回。
    事  實  及  理  由
一、原告起訴主張：被告於民國98年4 月19日12時25分許，騎乘
    車牌號碼為AE5-097 號重型機車（下稱系爭機車），沿臺北
    市○○區○○路直行，行經臺北市○○區○○街與瑞光路有
    行人穿越道（下稱系爭行人穿越道）之交岔路口時，未依行
    進方向之交通號誌行駛，且未注意車前狀況，撞及斯時欲穿
    越瑞光路西往東方向，並於系爭行人穿越道上之伊，致伊受
    有左側脛骨、腓骨骨折，及左側肋骨第6 肋骨折等傷害。伊
    因上揭車禍（下稱系爭車禍）已支出醫療費用新臺幣（下同
    ）7 萬6,384 元（其中取出鋼釘之醫療費用2 萬630 元，僅
    請求2 萬元，故僅請求7 萬5,754 元之醫療費用）、自98年
    4 月21日起至98年12月30日止之看護費用共25萬元，另伊原
    於復笙工程有限公司（下稱復笙公司）任職，因系爭車禍致
    伊自98年4 月19日起至99年3 月19日止，共計11個月不能工
    作，受有損失20萬9 千元，及請求被告賠償伊因系爭車禍所
    受精神上之損害40萬元，共計93萬4,754 元（原應為93萬5,
    384 元，然原告僅請求93萬4,754 元）等情。爰依民法第18
    4 條第1 項前段、第193 條第1 項、第195 條第1 項規定，
    請求被告賠償損害93萬4,754 元。並聲明：(一)被告應給付原
    告93萬4,754 元，及自起訴狀繕本送達翌日起至清償日止，
    按週年利率5%計算之利息；(二)願供擔保請准宣告假執行。
二、被告則以：伊於98年4 月19日12時25分許，騎系爭機車自臺
    北市○○區○○街由東往西行駛，行至陽光街與瑞光路交岔
    口，見綠燈即左轉入瑞光路往南方向，前行10餘公尺處，原
    告竟未行走行人穿越道，突然闖入車道中，致伊無法反應，
    故伊雖撞及原告，惟就系爭車禍之發生並無過失。縱認伊就
    系爭車禍應負過失責任，原告亦與有過失。另原告主張之醫
    療費用，其中有關憂鬱症門診醫療費用與本件車禍是否有關
    實屬有疑，並否認原告確於復笙公司任職，另原告精神上損
    害賠償亦無依據等語置辯。並聲明：(一)駁回原告之訴；(二)如
    受不利判決，願供擔保請准宣告免假執行。
三、兩造所不爭執之事實：
  (一)被告於98年4 月19日12時25分許，騎乘車牌號碼為AE5-097
    號重型機車，於臺北市○○區○○路撞及斯時欲穿越瑞光路
    之原告，致原告受有左側脛骨、腓骨骨折，及左側肋骨第6
    肋骨折等傷害。
  (二)原告因系爭車禍於起訴前支出醫療費用4 萬7,854 元、臺安
    醫院憂鬱症門診之醫療費用7,900 元，另於99年9 月間取出
    鋼釘再支出醫療費用2 萬630 元。
  (三)原告自98年4 月21日起至98年4 月26日止共支出看護費用1
    萬元。
四、本件之爭點：(一)被告就系爭車禍之發生有無過失？(二)原告就
    系爭車禍之發生是否與有過失？(三)原告得否請求被告賠償損
    害？金額若干？茲析述如下：
  (一)被告就系爭車禍之發生有無過失？
    被告於98年4 月19日12時25分許，騎乘車牌號碼為AE5-09
      7 號重型機車，於臺北市○○區○○路撞及斯時欲穿越瑞
      光路之原告，致原告受有左側脛骨、腓骨骨折，及左側肋
      骨第6 肋骨折等傷害，為兩造所不爭執之事實，已如上三
      之(一)所述。至兩造就被告斯時之行向則多所爭執，然查：
      被告於車禍發生當日即向員警陳稱：「我於上述時間駕AE
      5-097 重機沿陽光街第一車道東往南左轉瑞光路，行駛至
      肇事地，當時我車行向號誌為綠燈並綠燈左轉箭頭，當我
      車左轉時，因對向有車過來，於是我就煞車減速，讓該對
      向車先行後，我就加油門左轉後，我車就撞及一位不知從
      哪裏跑出來之行人而肇事」等語（見臺灣士林地方法院檢
      察署98年度他字第3158號偵查卷第25頁，下就該偵查卷稱
      系爭他字卷）；被告嗣於檢察官偵訊中就其行向仍陳稱：
      「當時我從陽光街要左轉瑞光路在停等紅燈，我停紅燈時
      ，我前面有2 部摩托車，綠燈後我前面的2 部摩托車先左
      轉，因為有直行車過來，所以我減速讓直行車先行，再轉
      左，左轉時我有注意對向來車，我頭一回就看到一個人影
      煞車就來不及」等語（見臺灣士林地方法院檢察署99年度
      偵字第323 號偵查卷第5 頁，下就該偵查卷稱系爭偵字卷
      ）。再觀諸原告於車禍發生時因意識不清送醫院急救無法
      製作筆錄，嗣員警於98年5 月16日赴原告家中製作筆錄時
      ，原告陳稱：「不知對方AE5-097 重機從何處過來」、「
      未看見對方行駛過來」等語（見系爭他字卷第27頁）；嗣
      於檢察官偵查中原告亦稱：「我不知道（被告如何撞到我
      ）」等語（見系爭偵字卷第5 頁），經檢察官再次向原告
      確認是否指被告闖紅燈？原告仍陳稱：「沒有」（見系爭
      偵字卷第6 頁）。復佐以兩造所不爭執之被告與原告之夫
      於98年5 月18日通話之錄音譯文所示，於原告之夫一再追
      問其行向，有無闖紅燈一事，被告仍稱：「我是待轉，然
      後再直接轉到瑞光路，所以算是闖紅燈」、「因為變成我
      是到了路中間然後再左轉，以那個方向變成我是闖紅燈沒
      有錯」、「就是我車子讓對方車子過來，我幾乎快停到路
      中間，然後直接切進瑞光路，以瑞光路的方向我是闖紅燈
      ，是沒有錯。」等情。被告自始即堅稱其行向係沿臺北市
      內湖區○○街東往西方向行駛，行經陽光街與瑞光路交岔
      口時，欲左轉瑞光路，轉入瑞光路後撞及原告，反觀原告
      自始即不清楚被告行向，僅堅稱其係綠燈時穿越瑞光路。
      而查系爭交岔路口之陽光街東西向行車號誌為綠燈時，系
      爭交岔路口行車號誌運作為第三時相，即瑞光路南北向行
      車號誌確係為紅燈，有號誌運作表1 紙附於系爭他字卷第
      33頁可參，益徵被告所稱其原行駛於陽光街時係綠燈號誌
      為可採。且觀諸上開錄音譯文，被告亦僅稱斯時以瑞光路
      之行向確係紅燈，惟其並未變更其係由陽光街左轉進入瑞
      光路之說詞。是堪認被告係沿臺北市○○區○○街東往西
      方向行駛，行經陽光街與瑞光路交岔口時，欲左轉瑞光路
      ，轉入瑞光路後撞及欲穿越瑞光路之原告。
    被告係沿臺北市○○區○○街東往西方向行駛，行經陽光
      街與瑞光路交岔口時，欲左轉瑞光路，轉入瑞光路後撞及
      欲穿越瑞光路之原告，已如上四之(一)之所述。惟兩造就
      原告是否於行人穿越道行走之際遭被告撞及，則多所爭執
      。經查：
      (1)系爭車禍發生當日員警前往現場處理時，系爭機車係倒
        地在瑞光路往南方距離陽光街與瑞光路交岔路口、系爭
        行人穿越道約15公尺處之白色車道線附近，而約略在上
        開機車倒地之同一處所，亦有若干橘色大小碎裂片零碎
        分佈於該處周圍，又於前揭橘色碎裂片分佈處再稍稍往
        北之道路分向限制線上可見血液痕跡，在血液痕跡周圍
        並有以白色粉筆畫一大圓將血液痕跡圈畫在內，此有至
        現場處理之臺北市交通大隊內湖分隊員警游宗禾於系爭
        車禍發生當日即98年4 月19日製作之道路交通事故現場
        圖及其所拍攝之現場照片附於系爭他字卷第5 頁、第34
        至36頁可佐。
      (2)參以證人即系爭車禍發生時赴現場處理之員警游宗禾於
        被告所涉過失傷害之刑事案件法院審理時到庭證稱：當
        時前往現場時被告仍在現場，被害人已就醫，機車倒地
        位置係如伊所繪製之道路交通事故現場圖上標示之「A
        車」位置，現場雙黃線上有新的血液痕跡，除該處外，
        並無其他地方有血液痕跡，該血液痕跡距離系爭交岔路
        口、系爭行人穿越道約15公尺左右，距機車倒地位置則
        約3 公尺，現場道路分向限制線（雙黃線）上以白色筆
        繪製圓圈是由派出所員警繪製的，派出所員警當時說該
        圓圈是被害人倒地時大約的所在位置，現場地上之橘色
        碎片是被告機車遺留下來的，從路口行人穿越道至上開
        血跡痕跡的此段路段範圍內，伊以肉眼注意觀察，地面
        上並無車子刮痕或是拖行之痕跡，亦無煞車痕跡，當時
        係晴天、視線良好、路面乾燥且平坦，附近亦無障礙物
        ，車流量不會很多，被告稱當時他車速約時速30公里，
        當時伊有過去陽光街、瑞光路交岔路口的行人穿越道看
        ，但沒有在該處看到何碎片或血液跡證等語（見本院99
        年度交易字第21號卷第38至45頁）。
      (3)被告於系爭車禍發生之際所騎機車前方葉子板右下之方
        向燈罩顏色隱約可見係橘色，有照片附於系爭他字卷第
        34頁為憑。而與之相對稱之左下燈具罩蓋則已全然不復
        存在，僅可見燈具外露，再觀諸現場機車倒地處附近地
        面遺留之橘色碎裂片，及證人游宗和之證述現場地上遺
        留之橘色碎片是被告機車遺留下來的等情研判，上述地
        面遺留之橘色碎裂片係被告機車因撞擊原告後破裂散落
        所致。再由證人游宗禾之證述及上開道路交通事故現場
        圖、現場暨系爭機車車身照片綜合以觀，本件系爭機車
        倒地處、血液痕跡及橘色碎裂片所分佈位置，大抵均係
        在距離系爭行人穿越道往南約15公尺處，又在此段距離
        範圍之路面上，並無機車拖行地面之刮擦痕跡，系爭機
        車車身上亦無明顯之刮擦痕，且由原告所受傷勢觀察，
        亦未見任何疑似有身體皮膚經摩擦地面之擦傷，足認被
        告所稱其左轉瑞光路後約10餘公尺即系爭行人穿越道往
        南約15公尺處始撞及原告等情，應與事實相符，而堪採
        信。
      (4)至原告雖稱係在行人穿越道穿越馬路時遭被告所騎機車
        撞擊云云，然依原告最後倒地處係在系爭行人穿越道往
        南約15公尺處附近，觀諸系爭機車車身以及沿途路段地
        面，均無顯示有何刮擦痕跡，原告身上亦無受有任何因
        被拖行可能出現之刮擦傷痕，是原告就此所稱與事實不
        符，而不足採信。
      (5)綜上所述，被告係沿臺北市○○區○○街東往西方向行
        駛，行經陽光街與瑞光路交岔口時，欲左轉瑞光路，轉
        入瑞光路後直行約10餘公尺後撞及欲穿越瑞光路而未行
        走於系爭行人穿越道之原告，已堪認定。
    按駕駛人應注意車前狀況，並隨時採取必要之安全措施，
      道路交通安全規則第94條第3 項定有明文。查被告係沿臺
      北市○○區○○街東往西方向行駛，行經陽光街與瑞光路
      交岔口時，欲左轉瑞光路，轉入瑞光路後直行約10餘公尺
      後撞及欲穿越瑞光路而未行走於系爭行人穿越道之原告，
      已如上四之(一)之所述。又依證人游宗禾於本院刑事庭審
      理時證稱：伊到場處理當時，現場的車流量並不會很多，
      當時是晴天、視線良好、路面乾燥、平坦無障礙物等語（
      見本院99年度交易字第21號卷第42頁），復有道路交通事
      故調查報告表1 份可佐，足見當時被告並無不能注意車前
      狀況之情事，其竟疏於注意而撞及原告，揆諸上開規定，
      被告就系爭車禍之發生自有過失。被告辯稱其並無過失云
      云，委無足採。
  (二)原告就系爭車禍之發生是否與有過失？
    次按行人穿越道路，於設有行人穿越道、人行天橋或人行地
    下道者，必須經由行人穿越道、人行天橋或人行地下道穿越
    ，不得在其100 公尺範圍內穿越道路，道路交通安全規則第
    134 條第1 項第1 款定有明文。查被告係沿臺北市○○區○
    ○街東往西方向行駛，行經陽光街與瑞光路交岔口時，欲左
    轉瑞光路，轉入瑞光路後直行約10餘公尺後撞及欲穿越瑞光
    路而未行走於系爭行人穿越道之原告，已如上四之(一)之所
    述，則揆諸上開規定，原告未走行人穿越道而穿越瑞光路，
    致遭被告撞及，亦具有過失。臺北市車輛行車事故鑑定委員
    會及覆議委員會亦均同此認定，並認定原告之過失為肇事主
    因，有臺北市交通事件裁決所99年5 月19日北市裁鑑字第09
    93 4165900號函附鑑定意見書及臺北市政府交通局99年10月
    12日北市交安字第09931466800 號函附鑑定覆議意見書各1
    份附於本院99年度審交易字第120 號卷第20至23頁、99 年
    度交易字第21號卷第64至66頁可佐。
  (三)原告得否請求被告賠償損害？金額若干？
    按因故意或過失，不法侵害他人之權利者，負損害賠償責
      任，民法第184 條第1 項前段定有明文。查被告係沿臺北
      市○○區○○街東往西方向行駛，行經陽光街與瑞光路交
      岔口時，欲左轉瑞光路，轉入瑞光路後直行約10餘公尺後
      撞及欲穿越瑞光路而未行走於系爭行人穿越道之原告，致
      原告受有左側脛骨、腓骨骨折，及左側肋骨第6 肋骨折等
      傷害，已如上三之(一)、四之(一)所述，揆諸上開規定，被告
      就原告因系爭車禍所受之損害，自應負賠償責任。
    原告請求被告賠償之費用，是否應予准許，分述如次：
      (1)醫療費用部分：
        按不法侵害他人之身體或健康者，對於被害人因此增加
        生活上之需要時，應負損害賠償責任，觀諸民法第193
        條第1 項規定至明。查原告因系爭車禍於起訴前支出醫
        療費用4 萬7,854 元，另於99年9 月間取出鋼釘再支出
        醫療費用2 萬630 元，為兩造所不爭執之事實，已如上
        三之(二)所述，此部分事實，已堪認定。至原告另赴臺安
        醫院憂鬱症門診支出之醫療費用7,900 元一節，被告對
        原告支出之數額並不爭執，惟曾質疑是否與本件車禍有
        關。經本院就原告於98年4 月19日系爭車禍發生前是否
        有憂鬱症病史、系爭車禍發生前後其病況有無變化、是
        否為加劇其病情之原因等節向臺安醫院函查，據覆：原
        告自94年1 月10日起至同年7 月8 日止曾於該院身心醫
        學科因憂鬱症接受診療，經治療後，症狀寬解，之後未
        曾再就診。98年7 月29日再次就診，主要症狀有失眠和
        情緒不佳，病患提及車禍造成骨折，和相關訴訟影響情
        緒。由發病時間和病人主訴推斷，車禍對其病情應有部
        分關連等情，有該院100 年5 月2 日（100 ）醫發字第
        229 號函附卷可稽。嗣被告就該部分醫療費用之支出與
        系爭車禍有關，亦不再爭執（見本院100 年5 月10日言
        詞辯論筆錄）。是原告此部分醫療費用之支出共計7 萬
        6,384 元，已堪認定，惟原告就此僅主張7 萬5,754 元
        （即取出鋼釘之醫療費用僅主張2 萬元，見本院卷第30
        頁），本院自應受其拘束，故原告主張因系爭車禍支出
        醫療費用共7 萬5,754 元，已堪認定。
      (2)看護費部分：
        原告主張自98年4 月21日起至98年12月30日止共支出看
        護費用25萬元，被告認此部分過高。經查：
        1.原告自98年4 月21日起至98年4 月26日止共支出看護
          費用1 萬元，為兩造所不爭執之事實，已如上三之(三)
          所述。
        2.至原告另主張其自98年4 月27日起至98年12月30日止
          另支出看護費24萬元，雖據提出證明書一紙為證，然
          核閱該證明書所載照護期間係載明自98年5 月1 日起
          至98年12月30日止，並經證人曾貴香證述其自98年5
          月1 日起至98年12月30日止，應原告所請照護原告，
          自早上8 時至晚上7 時，每月支薪3 萬元等情在卷（
          見本院100 年3 月22日言詞辯論筆錄）。是曾貴香實
          際照護原告之日期當為98年5 月1 日起至98年12月30
          日止。
        3.本院就原告所受傷勢是否有請看護之必要一節函詢三
          軍總醫院，據覆：病人因傷需要全日看護1 個月及半
          日看護2 個月等情，有該院100 年4 月29日院三醫勤
          字第1000006076號函在卷為憑。是堪認原告自98年4
          月20日即系爭車禍發生翌日起（因系爭車禍發生日為
          下午，故本院認由翌日起算為宜），得請求全日看護
          1 個月及半日看護2 個月之費用。故原告得請求自98
          年4 月20日起至98年5 月19日止之全日看護費用，及
          自98年5 月20日起至98年7 月19日止之半日看護費用
          。而原告自98年4 月21日起至98年4 月26日止共支出
          看護費用1 萬元，為兩造所不爭執之事實，已如上三
          之(三)所述。而原告自98年5 月1 日起所支出之看護費
          用每月3 萬元，以證人曾貴香上開證詞，其當係擔任
          半日看護，換算每日之看護費用為1 千元，尚與一般
          經驗法則之看護費用相當，是該部分原告所主張者均
          係半日看護之費用。故原告自得請求自98年5 月1 日
          起至98年7 月19日止，共計80日，每日以1 千元計算
          之看護費用，合計8 萬元（1000×80=80000）。是原
          告就此得請求之看護費用共計9 萬元（10000+80000=
          90000)。逾此部分之請求，則無依據。
      (3)不能工作之損失：
        原告主張因系爭車禍致其11個月無法工作，受有20萬9
        千元不能工作損失部分。經本院向三軍總醫院函查原告
        是否因系爭車禍致其不能工作，及其期間，據覆：病人
        因傷影響工作能力期間約3 個月，有該院100 年4 月29
        日院三醫勤字第1000006076號函在卷為憑，是原告因系
        爭車禍不能工作之期間應以3 個月計為當。再經本院查
        閱原告勞保資料，其於車禍發生之際，確任職於復笙公
        司，於99年5 月1 日前之投保薪資為月薪1 萬9,200 元
        ，有勞保薪資查詢資料在卷可佐，是原告主張月薪1 萬
        9 千元應屬有據。故原告就此得主張不能工作之損失為
        5 萬7 千元（19000 ×3=57000 ）。
      (4)精神慰撫金部分：
        查原告因系爭車禍受有左側脛骨、腓骨骨折，及左側肋
        骨第6 肋骨折等傷害，已如上三之(一)所述，自因此受有
        精神上之痛苦。本院斟酌原告傷勢，並因此進行二次手
        術，且使原本已寬解之憂鬱症，需再行就醫，及被告之
        過失程度，暨原告為高中畢業，於復笙公司擔任會計；
        被告則係高中畢業，曾任廚師至98年10月間，斯時月薪
        3 萬8 千元，現則失業中，家中經濟由任職護士，月薪
        3 萬5 千元之配偶支應等情，認原告得請求之精神慰撫
        金為20萬元，逾此金額之請求，為無理由。
      (5)綜上所述，原告得請求之金額為42萬2,754 元（75754+
        90000+57000+200000=422754 ）。
      (6)按損害之發生或擴大，被害人與有過失者，法院得減輕
        賠償金額，或免除之，民法第217 條第1 項定有明文。
        原告就前揭車禍之發生亦與有未行走於行人穿越道之過
        失，已如前述。本院斟酌兩造之過失情節，認原告就本
        件車禍過失所應負擔之比例為10分之6 ，被告負擔10分
        之4 ，故被告得減輕賠償金額為16萬9,102 元（422754
        ×4/10=169102 ，元以下4 捨5 入）。
五、綜上所述，原告得請求被告給付16萬9,102 元及法定遲延利
    息。從而，原告請求被告給付16萬9,102 元，及自起訴狀繕
    本送達翌日即99年4 月26日起至清償日止，按週年利率5%計
    算之利息，為有理由，應予准許。逾此部分之請求，則無理
    由，應予駁回。
六、本件事實已臻明確，兩造其餘攻擊防禦方法及證據經予審酌
    ，於訴訟判決結果不生影響，爰不再逐一論述。
七、兩造陳明願供擔保，聲請宣告假執行或免為假執行，經核原
    告勝訴部分，所命給付之金額未逾50萬元，爰依職權宣告假
    執行，並就被告免為假執行之聲請酌定相當之擔保金額宣告
    之；原告其餘假執行之聲請，因訴之駁回而失所依據，不予
    准許。
八、據上論結，本件原告之訴為一部有理由、一部無理由，依民
    事訴訟法第79條、第389 條第1 項第5 款、第392 條第2 項
    ，判決如主文。
中    華    民    國  100     年    5     月    24    日
                  民事第二庭
                            法  官  方彬彬
以上正本證明與原本無異。
如對本判決上訴，應於判決送達後20日內向本院提出上訴狀；若
委任律師提起上訴者，應一併繳納上訴審裁判費，否則本院得不
命補正逕行駁回上訴。
中    華    民    國   100    年    5     月    24    日
                            書記官  于耀文